最高法院民事判決　　　　　　　　　　　　　　　九十一年度台上字第一二一一號
　　上　訴　人　甲○○
　　訴訟代理人　邱明政律師
　　被 上訴 人　台灣糖業股份有限公司
　　法定代理人　吳乃仁
　　訴訟代理人　李明益律師
　　　　　　　　吳敏蕙律師
右當事人間請求給付買賣價金事件，上訴人對於中華民國八十九年七月二十六日台灣
高等法院高雄分院第二審判決（八十八年度上字第三七九號），提起上訴，本院判決
如左：
    主  文
原判決廢棄，發回台灣高等法院高雄分院。
    理  由
本件被上訴人之法定代理人已於民國九十一年四月十七日更易為吳乃仁，並於九十一
年五月十三日具狀聲明承受訴訟，核無不合，先予敘明。
被上訴人主張：上訴人於八十四年四月七日與伊簽訂漢民學府房地預定買賣合約書，
約定由上訴人向伊購買座落高雄巿小港區○○段一一號土地暨其上「漢民學府」編號
Ａ２棟地上第八層房屋及地下一層編號一二一平面式汽車停車位（下稱系爭房屋），
總價款新台幣（下同）六百零二萬三千元。系爭房屋已建造完成，土地部分亦已辦理
所有權移轉登記予上訴人；房屋部分因上訴人僅支付定金、簽約金及期款共計一百八
十一萬三千元，其餘尾款四百二十一萬元尚未支付，致未能辦理所有權移轉登記等情
，求為命上訴人給付四百二十一萬元，及自八十七年五月九日起至清償日止，按每日
千分之一計算之約定違約金即滯納金之判決。
上訴人則以：被上訴人迄未依約將建物移轉登記並交付予伊占有使用，復因被上訴人
未依法設置專用下水道，無法提供伊廂型車進入地下停車場，未依圖設置活動中心，
消防設備缺失等瑕疵，伊根本無從使用。被上訴人所交付之系爭房屋既有瑕疵，伊自
得拒絕受領，並得拒絕給付買賣價金；被上訴人既未依債務本旨提出給付，其請求給
付交屋尾款，自無理由。且被上訴人尚應負遲延給付責任，伊已以八十八年四月十三
日訴狀之送達為解除買賣契約之意思表示等語，資為抗辯。
原審維持第一審所為上訴人敗訴之判決，駁回其上訴，無非以：被上訴人主張上訴人
於八十四年四月七日向其購買系爭房地，總價款為六百零二萬三千元，嗣系爭房屋建
造完成，並於八十五年七月三十日取得使用執照，其中土地部分已辦理所有權移轉登
記予上訴人，惟上訴人於支付定金、簽約金及期款共計一百八十一萬三千元後，其餘
尾款四百二十一萬元拒不給付，致建物部分未能辦理所有權移轉登記。迭經被上訴人
通知上訴人於八十六年四月二十六日前辦理交屋手續及四月三十日前辦理交付尾款，
並於同年六月三日函知上訴人依兩造所訂買賣合約書第七條第二款約定，視為上訴人
已點收完成；上訴人仍拒繳尾款，被上訴人乃於八十七年四月二十二日以存證信函催
請上訴人於八十七年五月八日以前給付系爭尾款，上訴人仍置之不理等情，業據提出
房地預定買賣合約書、土地及建物登記簿謄本、函件、存證信函為證，堪信為真實。
上訴人所辯系爭房地有關一般公共設施有瑕疵乙事，依其提出台灣省土木技師公會鑑
定報告書鑑定結果固詳列有二十五項缺失，惟該部份之瑕疵，經被上訴人改善完成後
，再委請台灣省土木技師公會鑑定，其結果為「第一次鑑定未改善妥善之Ａ棟中庭排
水溝積水等十項缺失均已再改善完畢」，另就台北市土木技師公會八十八年六月十五
日北土技字第八八三○七五八號函之附件｜重新核估漢民學府公共設施瑕疵修復鑑定
報告各項彙覆表（下稱修復鑑定報告），有關土木部分之第７點：「整體中庭排水未
依圖施作，破壞樓板鋼筋結構，且效果不彰遇雨成災」部分，該點改善情形記載為：
「原鑑定結果｜台糖已作改善並經監造建築師認可」，並經台北市土木技師公會答覆
意見「維持原鑑定意見」，足見上訴人所指此部分之所謂瑕疵，被上訴人已為改善。
至地下室高度雖僅一百九十公分，不足二百二十公分，因而無法使一般大型車輛進入
，但就一般人使用之小客車則可進出自如，該停車位就其一般之通常效用而言，並非
全無使用價值。依民法第三百五十九條後段規定，依其情形，上訴人解除契約顯失公
平。上訴人僅得請求被上訴人減少價金，上訴人以此請求解除全部契約，仍非有據。
且系爭房地買賣契約，其標的物計有土地、建物及停車位等三部分，而停車位與土地
、建物在性質上亦無不可分離之情事，縱系爭停車位有瑕疵，依民法第三百六十三條
第一項之規定，上訴人亦僅得就該部分解除契約，不能據此而解除全部契約；又依上
開修復鑑定報告、有關土木部分之第９點：「管理室設計不當，造成監控死角，且未
依圖施作活動中心」部分，該點改善情形記載為：「原鑑定結果｜依設計圖施作並無
不當」，且經台北市土木技師公會答覆意見「維持原鑑定結果」，上訴人復無提出其
他抗辯此項修復鑑定報告不實之證據以供審酌，上訴人所辯，亦無可採。第按供公眾
使用之建築物，依第七十條之規定申請使用執照時，直轄市、縣主管建築機關應會同
消防主管機關檢查其消防設備，合格後方得發給使用執照，建築法第七十二條定有明
文；而系爭房地已於八十五年七月三十日取得使用執照，為上訴人所自承，則該建物
既已取得使用執照，依建築法第七十二條規定必已經消防主管機關檢查其消防設備合
格，雖仍有少數設備缺失，惟業經台北市土木技師公會估列修復費用二十萬元，並經
被上訴人提存交由臨時管理委員會統籌運用、自行改善，此部分自亦不得再視為主要
瑕疵。其次被上訴人縱有給付遲延之情事，上訴人亦應依民法第二百五十四條之規定
，先定期催告被上訴人履行後，始可解除契約，上訴人並未舉證證明其已定期催告被
上訴人履行，上訴人自不得逕以解除契約。而依兩造簽訂之預定買賣合約書第七條第
二款：「經乙方（即被上訴人）通知交屋，除房屋結構與設備有重大瑕疵明顯不能居
住及使用者外，甲方（即上訴人）不得藉故拖延，其未繳房地價款應以每日千分之一
計算違約金，於實際交屋時一併補繳，倘甲方拖延交屋三十天以上，除依上開規定計
算違約金外，並視為甲方已點收完成，乙方對房屋不再負保管及危險負擔責任」之約
定，及上開缺失均非得視為重大瑕疵而得據為解除契約之原因，則被上訴人依民法第
三百六十七條之規定及兩造間買賣合約書第七條第二款約定，主張於八十六年四月二
十二日函知上訴人最遲於同年四月二十六日前完成交屋手續，並於八十六年六月三日
函知上訴人，視為上訴人業已完成點收，並以八十六年五月二十六日為完成交屋日期
，自屬有據。且既以八十六年五月二十六日為完成交屋日期，則上訴人主張以八十七
年五月九日為交屋時點，並就遲延交屋違約金行使抵銷權，不應准許。從而被上訴人
依買賣契約之法律關係及買賣合約書第十條第一款後段約定，請求上訴人給付系爭買
賣房地價款四百二十一萬元，及自定期催告給付之翌日（八十七年五月九日）起至清
償日止，按每日千分之一計算之約定違約金即滯納金，應予准許等詞，為其判斷之基
礎。
惟查被上訴人於八十七年四月二十二日尚委任謝慶輝律師以高雄郵局二七二九號存證
信函通知上訴人稱：被上訴人對於漢民學府公共設施定於八十七年四月二十九日拋棄
占有；被上訴人並於八十七年八月五日尚與承購戶就其所興建漢民學府房屋之瑕疵協
商解決；台北巿土木技師公會復至八十八年元月二十九日始提出漢民學府新建工程施
工瑕疵修復鑑定報告書，又於八十八年四月二十七日經高雄巿政府消費者保護官召開
協調會協議：請台北巿土木技師公會就消防局及承購戶所提意見重新考量是否更正鑑
定報告書，將處理結果送達消保官（見一審卷四五、六三至六五、一一一至一一四頁
）。則原審認定上訴人於八十六年五月二十六日視為已完成交屋，是否允當，已非無
疑。此攸關被上訴人得否請求給付價金之認定，及上訴人所為被上訴人應給付違約金
，並與被上訴人所請求價金債權抵銷之抗辯有無理由之認定，原審未予詳查究明，遽
認八十六年五月二十六日已視為完成交屋，自嫌率斷。又民法第三百五十九條但書所
謂依其情形解除契約顯失公平者，係指該物之瑕疵對於買受人所生之損害，與解除買
賣契約對於出賣人所生之損害，有失衡平而言。原審未就所認定瑕疵對於上訴人所受
之損害，與解除契約對於被上訴人所受損害，各為如何？加以調查審認，說明其依據
，遽認定上訴人僅得請求減少價金，不得解除契約，亦嫌疏略。上訴論旨，指摘原判
決不當，求予廢棄，非無理由。
據上論結，本件上訴為有理由。依民事訴訟法第四百七十七條第一項、第四百七十八
條第一項，判決如主文。
中      華      民      國    九十一    年      六      月    二十一    日
                              最高法院民事第六庭
                                  審判長法官  吳  正  一
                                        法官  劉  福  來
                                        法官  鄭  玉  山
                                        法官  黃  義  豐
                                        法官  葉  勝  利
      右正本證明與原本無異
                                              書  記  官
中      華      民      國    九十一    年      七      月      十      日
